ACORDAO-COMPLETO-2339945

ACÓRDÃO DE RELAÇÃO

ACÓRDÃO DE RELAÇÃO 225/2019 ATA 2/2019 - PLENÁRIO

Acórdão 225/2019-TCU-Plenário
Considerando que os presentes autos tratam de denúncia sobre possível irregularidade na pensão militar instituída por Célio Araújo de Barros, em face da utilização de certidão de nascimento fraudada (Peça nº 1) ;
Considerando que o denunciante alegou, em síntese, que Célio Araújo de Barros teria pertencido ao quadro de taifeiros da Força Aérea Brasileira e, em conluio com a sua companheira (Alexandrina Pereira de Oliveira) , teria registrado Fayda Alessandra Araújo de Oliveira, como filha em comum (conforme a certidão de nascimento à Peça nº 1, p. 16) , com o objetivo de obter vantagens indevidas na pensão militar da Aeronáutica, salientando que o verdadeiro nome da beneficiária seria Fayda Pereira de Oliveira (conforme a certidão de nascimento à Peça nº 1, p. 17) , como filha de Aniceta Aparecida Pereira de Oliveira (irmã de Alexandrina Pereira de Oliveira) ;
Considerando que a documentação apresentada pelo denunciante assinalou, ainda, a informação de que a aludida fraude já seria investigada pelo Ministério Público Militar no bojo do Procedimento Investigatório Criminal 0000054-55.2016.2102, com vistas a apurar o envolvimento das aludidas beneficiárias na "falsificação de registro para recebimento de pensão da Aeronáutica" (Peça nº 2) ;
Considerando que, no intuito de sanear os autos, a unidade técnica realizou diligência junto ao Comando da Aeronáutica para que encaminhasse a cópia do processo administrativo ensejador da pensão militar instituída por Célio Araújo de Barros, além de se pronunciar sobre a possível sindicância instaurada para apurar as irregularidades na concessão do questionado benefício, tendo em vista o procedimento investigatório criminal em curso no Ministério Público Militar (Peça nº 6) ;
Considerando que o Centro de Controle Interno da Aeronáutica acostou a sua resposta às Peças 18 e 19, anexando a cópia da Sindicância n° 06/SIJ/GAP-DF/2017, além da cópia da sua solução com a respectiva publicação em Boletim Interno Reservado do Grupamento de Apoio do Distrito Federal (GAP-DF) , quando teriam sido demandadas as providências administrativas perante a Diretoria de Administração de Pessoal (DIRAP) e a Subdiretoria de Inativos e Pensionistas;
Considerando que a aludida resposta do Cenciar assinalou, também, a informação de que teria sido determinada a expedição de ofício ao juízo da 2ª Vara de Família e de Órfãos e Sucessões de Sobradinho, solicitando que o Comando da Aeronáutica seja informado sobre o julgamento do mérito da Ação Judicial n° 2015.06.1.001522-7, por envolver o documento público garantidor da habilitação de Fayda Alessandra Araújo à referida pensão;
Considerando que, ao serem lavrados por oficiais de registro, os registros civis teriam fé pública e gozariam de presunção de veracidade até que a sua nulidade seja declarada em ação judicial específica, nos termos do Código Civil e da Lei nº 8.935, de 1994; 
Considerando, dessa forma, que, que, embora subsistam os indícios de irregularidade anunciados pelo ora denunciante, a administração da Aeronáutica não poderia adotar a eventual medida tendente à suspensão do pagamento do benefício em favor de Fayda Alessandra Araújo, enquanto o Poder Judiciário não promover a declaração de nulidade da indigitada certidão de registro de nascimento;
Considerando, pelo exposto, que, no presente momento, a apreciação de mérito desta denúncia restaria prejudicada, cabendo o envio de determinação ao Comando da Aeronáutica para que informe o TCU sobre o deslinde das ilegalidades na aludida esfera judicial, sem prejuízo de determinar que o Comando da Aeronáutica promova a efetiva notificação das aludida beneficiária sobre a detecção da aludida ilegalidade, suprimindo, assim, a eventual chancela de boa-fé em favor da aludida interessada, de sorte a viabilizar a pronta devolução dos valores indevidamente por ela auferidos a partir da referida notificação. 
Os Ministros do Tribunal de Contas da União, reunidos em Sessão de Plenário, ACORDAM, por unanimidade, com fundamento nos arts. 143, inciso V, alínea "a", 234 e 235 do Regimento Interno do TCU, aprovado pela Resolução nº 246, de 2011, em conhecer da presente denúncia, para no mérito, considerá-la prejudicada e prolatar as determinações abaixo indicadas:
1. Processo TC-Processo 033.862/2016-8 (DENÚNCIA) 
	1.1. Denunciante: Identidade preservada.
	1.2. Órgão: Comando da Aeronáutica - Ministério da Defesa.
	1.3. Relator: Ministro-Substituto André Luís de Carvalho.
	1.4. Representante do Ministério Público: não atuou.
	1.5. Unidade Técnica: Secretaria de Fiscalização de Pessoal (Sefip) .
	1.6. Representação legal: não há.
	1.7. Determinar: 
	1.7.1. ao Controle Interno do Comando da Aeronáutica que:
	1.7.1.1. informe o TCU sobre o deslinde das suscitadas ilegalidades na aludida esfera judicial, dentro do prazo de 15 (quinze) dias contados da subsequente decisão judicial, sem prejuízo de, nos termos do art. 8º da Lei n.º 8.443, de 1992, promover a instauração da correspondente tomada de contas especial com vistas a promover a reparação do dano ao erário provocado pela indigitada fraude;
	1.7.1.2. promova a efetiva notificação das aludida beneficiária (Fayda Alessandra Araújo) sobre a detecção da aludida ilegalidade nos proventos, no prazo de 15 (quinze) dias contados da ciência desta deliberação, suprimindo, assim, a eventual chancela de boa-fé em favor da referida interessada, de sorte a viabilizar a pronta devolução dos valores indevidamente por ela auferidos a partir da referida notificação;
	1.7.2. à Sefip que envie a cópia do presente Acórdão, acompanhada de cópia do parecer da unidade técnica, ao denunciante, para ciência, e ao Comando da Aeronáutica, para ciência e efetivo cumprimento da determinação prolatada pelo item 1.7.1 deste Acórdão.

ACORDAO-COMPLETO-2514919

Acórdão de Relação 118/2022 - Plenário

Acórdão de Relação

ANDRÉ DE CARVALHO

não há.

Não atuou.

DENÚNCIA (DEN)

Secretaria de Fiscalização de Pessoal (Sefip).